---
title: "Modelagem Bolsa Família"
author: "Panosso AR & Oliveira JA"
date: "2023-05-03"
output: html_document
---

```{r setup, include=FALSE}
knitr::opts_chunk$set(echo = TRUE,
                      message = FALSE,
                      error = FALSE,
                      warning = FALSE)
```

## Hipótese

 + A relação entre o número de famílias e o valor do auxílio com a taxa de evasão escolar.
 + A relação entre o número de famílias e o valor do auxílio com os índices de insegurança alimentar e nutricioanl.
 + A relação entre o número de famílias e o valor do auxílio com os índices de vulnerabilidade.
 
## Resultados esperados

 + Caso o numero de evasão diminuir, temos uma efetividade do programa, caso contrário existe uma ineficiência dos recursos, nesse caso será necessário a proposição de um indicador de avaliação e processo.
 + Caso o estado nutricional das crianças e adolescente melhorar, temos uma efetividade do programa, caso contrário existe uma ineficiência dos recursos, nesse caso será necessário a proposição de um indicador de avaliação e processo.
 + Caso oindices de probreza e extrema pobreza melhorarem, temos uma efetividade do programa, caso contrário existe uma ineficiência dos recursos, nesse caso será necessário a proposição de um indicador de avaliação e processo.
 
 
 ### Carregando pacotes
```{r}
library(tidyverse)
```
 
### Entrada de dados

```{r}
im <- readr::read_rds("../data/im.rds")
vul <- readr::read_rds("../data/vulnerabilidade.rds")
saude <- readr::read_rds("../data-raw/estado_nutricional.rds")
glimpse(saude)
```

 
### Visualização para o Estado 

```{r}
im %>% 
  group_by(ano, nome) %>% filter(ano <= 2019) %>% 
  summarise(
    nfamilia = mean(familias_beneficiarias_pbf, na.rm=TRUE),
    valor_pago = mean(valor_pago_pbf, na.rm=TRUE)
  ) %>% 
    group_by(ano) %>% 
  summarise(
    nfamilia = sum(nfamilia, na.rm=TRUE),
    valor_pago = sum(valor_pago, na.rm=TRUE),
    p_valor_pago = valor_pago/nfamilia
  ) %>% 
  ggplot(aes(x=ano, y=valor_pago)) +
  geom_col()
```

 
```{r}
im %>% 
  group_by(ano, nome) %>% filter(ano <= 2019, nome == "Jaboticabal") %>% 
  summarise(
    nfamilia = mean(familias_beneficiarias_pbf, na.rm=TRUE),
    valor_pago = mean(valor_pago_pbf, na.rm=TRUE)
  ) %>% 
    group_by(ano) %>% 
  summarise(
    nfamilia = sum(nfamilia, na.rm=TRUE),
    valor_pago = sum(valor_pago, na.rm=TRUE),
    p_valor_pago = valor_pago/nfamilia
  ) %>% 
  ggplot(aes(x=ano, y=nfamilia)) +
  geom_col()
```

## Agrupar as cidades por modelos de aplicação diferentes

```{r}
d_aux <- im %>% 
  group_by(ano, nome) %>% filter(ano <= 2019, nome == "Bauru") %>% 
  summarise(
    nfamilia = mean(familias_beneficiarias_pbf, na.rm=TRUE),
    valor_pago = mean(valor_pago_pbf, na.rm=TRUE)
  ) %>% 
    group_by(ano) %>% 
  summarise(
    nfamilia = sum(nfamilia, na.rm=TRUE),
    valor_pago = sum(valor_pago, na.rm=TRUE),
    p_valor_pago = valor_pago/nfamilia
  ) 
#model1 <- nls(valor_pago ~ c*(1-exp(-ano/a)), start=list(a=2013,c=2),
#              data = d_aux)
model <- lm(log(valor_pago) ~ log(ano),
              data = d_aux)              
summary((model))

```
 
 
 
### agrupamento das cidades por PCA e Cluster

```{r}
cidades <- im %>% pull(nome) %>%  unique()
dw_aux <- im %>% filter(nome != "São Paulo") %>% 
  group_by(ano, nome) %>% filter(ano <= 2019) %>% 
  summarise(
    # nfamilia = mean(familias_beneficiarias_pbf, na.rm=TRUE),
    valor_pago = mean(valor_pago_pbf, na.rm=TRUE)
  ) %>% 
    pivot_wider(id_cols = nome, names_from = ano, values_from = valor_pago) %>% 
  janitor::clean_names()

da_pad<-vegan::decostand( dw_aux %>% as.data.frame() %>% 
                            select(x2004:x2019), 
                          method = "standardize",
                          na.rm=TRUE)
da_pad_euc<-vegan::vegdist(da_pad,"euclidean") 
da_pad_euc_ward<-hclust(da_pad_euc, method="ward.D")
plot(da_pad_euc_ward, 
     ylab="Distância Euclidiana",
     xlab="Acessos", hang=-1,
     col="blue", las=1,
     cex=.6,lwd=1.5);box()

```

 
 
 
 
```{r}
pca <-  prcomp(da_pad,scale.=T)

# # Autovalores
eig<-pca$sdev^2
print("==== Autovalores ====")
#> [1] "==== Autovalores ===="
print(round(eig,3))
#>  [1] 6.771 2.739 1.422 0.861 0.084 0.060 0.040 0.011 0.007 0.003 0.001 0.000
print("==== % da variância explicada ====")
#> [1] "==== % da variância explicada ===="
ve<-eig/sum(eig)
print(round(ve,4))
#>  [1] 0.5643 0.2283 0.1185 0.0718 0.0070 0.0050 0.0034 0.0009 0.0006 0.0002
#> [11] 0.0001 0.0000
print("==== % da variância explicada acumulada ====")
#> [1] "==== % da variância explicada acumulada ===="
print(round(cumsum(ve),4)*100)
#>  [1]  56.43  79.26  91.10  98.28  98.99  99.48  99.82  99.91  99.97  99.99
#> [11] 100.00 100.00
print("==== Poder Discriminante ====")
#> [1] "==== Poder Discriminante ===="
mcor<-cor(da_pad,pca$x)
corrplot::corrplot(mcor)

print("==== Gráfico Biplot ====")
#> [1] "==== Gráfico Biplot ===="
pc1V<-cor(da_pad,pca$x)[,1]/sd(cor(da_pad,pca$x)[,1])
pc2V<-cor(da_pad,pca$x)[,2]/sd(cor(da_pad,pca$x)[,2])
pc3V<-cor(da_pad,pca$x)[,3]/sd(cor(da_pad,pca$x)[,3])
pc1c<-pca$x[,1]/sd(pca$x[,1])
pc2c<-pca$x[,2]/sd(pca$x[,2])
pc3c<-pca$x[,3]/sd(pca$x[,3])
nv<-ncol(da_pad)
```
 
 
```{r}
bip<-data.frame(pc1c,pc2c,pc3c)
texto <- data.frame(
  x = pc1V,
  y = pc2V,
  z = pc3V,
  label = names(da_pad)
)

graf<-bip %>%
  ggplot(aes(x=pc1c,y=pc2c))+
  geom_point(size = 3)+ 
  theme_minimal() # +
#   #scale_shape_manual(values=16:17) +
#   #scale_color_manual(values=c("#009E73", "#D55E00"))+
#   annotate(geom="text", x=pc1V, y=pc2V,
#               color="black",font=3)+
#   annotate(geom="text", x=pc1c, y=pc2c, 
#               color="gray",font=3)+
#   geom_vline(aes(xintercept=0),
#              color="black", size=1)+
#   geom_hline(aes(yintercept=0),
#              color="black", size=1)+
#   annotate(geom="segment",
#            x=rep(0,length(da_pad)),
#            xend=texto$x,
#            y=rep(0,length(da_pad)),
#            yend=texto$y,color="black",lwd=.5)+
#   geom_label(data=texto,aes(x=x,y=y,label=label),
#              color="black",angle=0,fontface="bold",size=4,fill="white")+
#   labs(x=paste("CP1 (",round(100*ve[1],2),"%)",sep=""),
#        y=paste("CP2 (",round(100*ve[2],2),"%)",sep=""),
#        color="",shape="")+
#   theme(legend.position = "top")
# print(graf)
```
 
 
 ### Vulnerabilidade
 
```{r}
vul %>% pull(ano) %>% unique()
vul %>% filter(nome == "Bauru", ano == 2010) %>% 
  ggplot(aes(x=ano, y=proporcao_vulneravel)) + 
  geom_point()
```
 


### Saude estado nutricional


```{r}
df_final <- read_rds("../data/df_final.rds") %>% 
  select(-indice_cri,-indice_ado)
glimpse(df_final)
saude_en <- df_final %>% 
  group_by(ano,municipio,fase_da_vida,idade,indice) %>% 
  mutate(perc = valor / sum(valor) * 100, 
         total = sum(valor)) 
```

```{r}
saude_en %>% 
  group_by(ano,fase_da_vida,idade,indice,classe) %>% 
  summarise(
    qnt = sum(valor)
    ) %>% 
  group_by(ano,fase_da_vida,idade,indice) %>% 
  mutate(
    perc_g = qnt/sum(qnt),
    total_g = sum(qnt)
    ) %>% 
  ggplot(aes(x=ano, y=perc_g)) +
  
```
