---
title: "Modelagem Saude-Sisvan"
author: "Panosso AR & Oliveira JA"
date: "2023-05-03"
output:
  word_document: default
  html_document: default
---

```{r setup, include=FALSE}
knitr::opts_chunk$set(echo = TRUE,
                      message = FALSE,
                      error = FALSE,
                      warning = FALSE)
```

 
### Carregando pacotes
```{r}
library(tidyverse)
```



### Saude estado nutricional


```{r}
df_final <- read_rds("../data/df_final.rds") %>% 
  select(-indice_cri,-indice_ado)

saude_en <- df_final %>% 
  group_by(ano,municipio,fase_da_vida,idade,indice) %>% 
  mutate(perc = valor / sum(valor) * 100, 
         total = sum(valor)) 
```

## Resumo para o Estado

```{r}
saude_en %>% 
  group_by(ano,fase_da_vida,idade,indice,classe) %>% 
  summarise(
    qnt = sum(valor)
    ) %>% 
  group_by(ano,fase_da_vida,idade,indice) %>% 
  mutate(
    perc_g = qnt/sum(qnt),
    total_g = sum(qnt)
    ) %>% 
  ggplot(aes(x=ano, y=perc_g,fill=classe)) +
  geom_col(color="black",position = "dodge") +
  facet_wrap(~fase_da_vida + idade + indice)
```


## Criança Peso X Idade

```{r}
saude_en %>% 
  group_by(ano,fase_da_vida,idade,indice,classe) %>% 
  summarise(
    qnt = sum(valor)
    ) %>% filter(fase_da_vida == "Criança",
                 indice == "Peso X Idade") %>% 
  group_by(ano,fase_da_vida,idade,indice) %>% 
  mutate(
    perc_g = qnt/sum(qnt),
    total_g = sum(qnt)
    ) %>% 
  ggplot(aes(x=ano, y=perc_g,color=classe)) +
  #geom_col(color="black",position = "dodge") +
  geom_line()+
  geom_point()+
  facet_wrap(~idade)+
  theme_bw() +
  theme(legend.position = "top")
```

```{r}
da_aux <- saude_en %>% 
  group_by(ano,fase_da_vida,idade,indice,classe) %>% 
  summarise(
    qnt = sum(valor)
    ) %>% filter(fase_da_vida == "Criança",
                 indice == "Peso X Idade") %>% 
  group_by(ano,fase_da_vida,idade,indice) %>% 
  mutate(
    perc_g = qnt/sum(qnt),
    total_g = sum(qnt)
    )

classe <- da_aux %>% pull(classe) %>% unique()


my_kendall <- function(clas, df, id){
  dfa <- df %>% filter(idade == id, classe == clas)
  saida <- Kendall::Kendall(1:length(dfa %>% pull(perc_g)), 
                   dfa %>% pull(perc_g))
  print(clas)
  print(saida)
  
}
my_kendall(classe[1],da_aux,id="0-4")

map_df(classe, .f = my_kendall, df=da_aux, id="0-4")
map_df(classe, .f = my_kendall, df=da_aux, id="5-10")
```



## Criança Peso X Altura

```{r}
saude_en %>% 
  group_by(ano,fase_da_vida,idade,indice,classe) %>% 
  summarise(
    qnt = sum(valor)
    ) %>% filter(fase_da_vida == "Criança",
                 indice == "Peso X Altura") %>% 
  group_by(ano,fase_da_vida,idade,indice) %>% 
  mutate(
    perc_g = qnt/sum(qnt),
    total_g = sum(qnt)
    ) %>% 
  ggplot(aes(x=ano, y=perc_g,fill=classe)) +
  geom_col(color="black",position = "dodge") +
  facet_wrap(~idade)+
  theme_bw() +
  theme(legend.position = "top")
```
```{r}

da_aux <- saude_en %>% 
  group_by(ano,fase_da_vida,idade,indice,classe) %>% 
  summarise(
    qnt = sum(valor)
    ) %>% filter(fase_da_vida == "Criança",
                 indice == "Peso X Altura") %>% 
  group_by(ano,fase_da_vida,idade,indice) %>% 
  mutate(
    perc_g = qnt/sum(qnt),
    total_g = sum(qnt)
    )

classe <- da_aux %>% pull(classe) %>% unique()


my_kendall <- function(clas, df, id){
  dfa <- df %>% filter(idade == id, classe == clas)
  saida <- Kendall::Kendall(1:length(dfa %>% pull(perc_g)), 
                   dfa %>% pull(perc_g))
  print(clas)
  print(saida)
  
}
my_kendall(classe[1],da_aux,id="0-4")

map_df(classe, .f = my_kendall, df=da_aux, id="0-4")
map_df(classe, .f = my_kendall, df=da_aux, id="5-10")
```



## Criança Altura X Idade

```{r}
saude_en %>% 
  group_by(ano,fase_da_vida,idade,indice,classe) %>% 
  summarise(
    qnt = sum(valor)
    ) %>% filter(fase_da_vida == "Criança",
                 indice == "Altura X Idade") %>% 
  group_by(ano,fase_da_vida,idade,indice) %>% 
  mutate(
    perc_g = qnt/sum(qnt),
    total_g = sum(qnt)
    ) %>% 
  ggplot(aes(x=ano, y=perc_g,fill=classe)) +
  geom_col(color="black",position = "dodge") +
  facet_wrap(~idade)+
  theme_bw() +
  theme(legend.position = "top")
```


```{r}
da_aux <- saude_en %>% 
  group_by(ano,fase_da_vida,idade,indice,classe) %>% 
  summarise(
    qnt = sum(valor)
    ) %>% filter(fase_da_vida == "Criança",
                 indice == "Altura X Idade") %>% 
  group_by(ano,fase_da_vida,idade,indice) %>% 
  mutate(
    perc_g = qnt/sum(qnt),
    total_g = sum(qnt)
    )

classe <- da_aux %>% pull(classe) %>% unique()


my_kendall <- function(clas, df, id){
  dfa <- df %>% filter(idade == id, classe == clas)
  saida <- Kendall::Kendall(1:length(dfa %>% pull(perc_g)), 
                   dfa %>% pull(perc_g))
  print(clas)
  print(saida)
  
}
my_kendall(classe[1],da_aux,id="0-4")

map_df(classe, .f = my_kendall, df=da_aux, id="0-4")
map_df(classe, .f = my_kendall, df=da_aux, id="5-10")
```

## Criança IMC X Idade

```{r}
saude_en %>% 
  group_by(ano,fase_da_vida,idade,indice,classe) %>% 
  summarise(
    qnt = sum(valor)
    ) %>% filter(fase_da_vida == "Criança",
                 indice == "IMC X Idade") %>% 
  group_by(ano,fase_da_vida,idade,indice) %>% 
  mutate(
    perc_g = qnt/sum(qnt),
    total_g = sum(qnt)
    ) %>% 
  ggplot(aes(x=ano, y=perc_g,fill=classe)) +
  geom_col(color="black",position = "dodge") +
  facet_wrap(~idade)+
  theme_bw() +
  theme(legend.position = "top")
```


```{r}
da_aux <- saude_en %>% 
  group_by(ano,fase_da_vida,idade,indice,classe) %>% 
  summarise(
    qnt = sum(valor)
    ) %>% filter(fase_da_vida == "Criança",
                 indice == "IMC X Idade") %>% 
  group_by(ano,fase_da_vida,idade,indice) %>% 
  mutate(
    perc_g = qnt/sum(qnt),
    total_g = sum(qnt)
    )

classe <- da_aux %>% pull(classe) %>% unique()


my_kendall <- function(clas, df, id){
  dfa <- df %>% filter(idade == id, classe == clas)
  saida <- Kendall::Kendall(1:length(dfa %>% pull(perc_g)), 
                   dfa %>% pull(perc_g))
  print(clas)
  print(saida)
  
}
my_kendall(classe[1],da_aux,id="0-4")

map_df(classe, .f = my_kendall, df=da_aux, id="0-4")
map_df(classe, .f = my_kendall, df=da_aux, id="5-10")
```

## Adolescente Altura X Idade

```{r}
saude_en %>% 
  group_by(ano,fase_da_vida,idade,indice,classe) %>% 
  summarise(
    qnt = sum(valor)
    ) %>% filter(fase_da_vida == "Adolescente",
                 indice == "Altura X Idade") %>% 
  group_by(ano,fase_da_vida,idade,indice) %>% 
  mutate(
    perc_g = qnt/sum(qnt),
    total_g = sum(qnt)
    ) %>% 
  ggplot(aes(x=ano, y=perc_g,fill=classe)) +
  geom_col(color="black",position = "dodge") +
  # facet_wrap(~idade)+
  theme_bw() +
  theme(legend.position = "top")
```


```{r}
da_aux <- saude_en %>% 
  group_by(ano,fase_da_vida,idade,indice,classe) %>% 
  summarise(
    qnt = sum(valor)
    ) %>% filter(fase_da_vida == "Adolescente",
                 indice == "Altura X Idade") %>% 
  group_by(ano,fase_da_vida,idade,indice) %>% 
  mutate(
    perc_g = qnt/sum(qnt),
    total_g = sum(qnt)
    )

classe <- da_aux %>% pull(classe) %>% unique()
map_df(classe, .f = my_kendall, df=da_aux, id="")

```


## Adolescente IMC X Idade

```{r}
saude_en %>% 
  group_by(ano,fase_da_vida,idade,indice,classe) %>% 
  summarise(
    qnt = sum(valor)
    ) %>% filter(fase_da_vida == "Adolescente",
                 indice == "IMC X Idade") %>% 
  group_by(ano,fase_da_vida,idade,indice) %>% 
  mutate(
    perc_g = qnt/sum(qnt),
    total_g = sum(qnt)
    ) %>% 
  ggplot(aes(x=ano, y=perc_g,fill=classe)) +
  geom_col(color="black",position = "dodge") +
  # facet_wrap(~idade)+
  theme_bw() +
  theme(legend.position = "top")
```


```{r}
da_aux <- saude_en %>% 
  group_by(ano,fase_da_vida,idade,indice,classe) %>% 
  summarise(
    qnt = sum(valor)
    ) %>% filter(fase_da_vida == "Adolescente",
                 indice == "IMC X Idade") %>% 
  group_by(ano,fase_da_vida,idade,indice) %>% 
  mutate(
    perc_g = qnt/sum(qnt),
    total_g = sum(qnt)
    )

classe <- da_aux %>% pull(classe) %>% unique()
map_df(classe, .f = my_kendall, df=da_aux, id="")

```

## Adulto IMC

```{r}
saude_en %>% 
  group_by(ano,fase_da_vida,idade,indice,classe) %>% 
  summarise(
    qnt = sum(valor)
    ) %>% filter(fase_da_vida == "Adulto",
                 indice == "IMC") %>% 
  group_by(ano,fase_da_vida,idade,indice) %>% 
  mutate(
    perc_g = qnt/sum(qnt),
    total_g = sum(qnt)
    ) %>% 
  ggplot(aes(x=ano, y=perc_g,fill=classe)) +
  geom_col(color="black",position = "dodge") +
  # facet_wrap(~idade)+
  theme_bw() +
  theme(legend.position = "top")
```


```{r}
da_aux <- saude_en %>% 
  group_by(ano,fase_da_vida,idade,indice,classe) %>% 
  summarise(
    qnt = sum(valor)
    ) %>% filter(fase_da_vida == "Adulto",
                 indice == "IMC") %>% 
  group_by(ano,fase_da_vida,idade,indice) %>% 
  mutate(
    perc_g = qnt/sum(qnt),
    total_g = sum(qnt)
    )

classe <- da_aux %>% pull(classe) %>% unique()
map_df(classe, .f = my_kendall, df=da_aux, id="")

```




## Idoso IMC

```{r}
saude_en %>% 
  group_by(ano,fase_da_vida,idade,indice,classe) %>% 
  summarise(
    qnt = sum(valor)
    ) %>% filter(fase_da_vida == "Idoso",
                 indice == "IMC") %>% 
  group_by(ano,fase_da_vida,idade,indice) %>% 
  mutate(
    perc_g = qnt/sum(qnt),
    total_g = sum(qnt)
    ) %>% 
  ggplot(aes(x=ano, y=perc_g,fill=classe)) +
  geom_col(color="black",position = "dodge") +
  # facet_wrap(~idade)+
  theme_bw() +
  theme(legend.position = "top")
```



```{r}
da_aux <- saude_en %>% 
  group_by(ano,fase_da_vida,idade,indice,classe) %>% 
  summarise(
    qnt = sum(valor)
    ) %>% filter(fase_da_vida == "Idoso",
                 indice == "IMC") %>% 
  group_by(ano,fase_da_vida,idade,indice) %>% 
  mutate(
    perc_g = qnt/sum(qnt),
    total_g = sum(qnt)
    )

classe <- da_aux %>% pull(classe) %>% unique()
map_df(classe, .f = my_kendall, df=da_aux, id="")

```

## gerar com linhas 
## tendecias das categorais
## fazer as regressões (inclusive gerar as tendencias não correlacionadas dos resíduos)
## algumas correlações entre as categorias. lembrar que é série temporal






